【裁判字號】    99,訴,1417
【裁判日期】    991026
【裁判案由】    毒品危害防制條例
【裁判全文】
臺灣臺中地方法院刑事判決              99年度訴字第1417號
公  訴  人  臺灣臺中地方法院檢察署檢察官
被      告  甲○○
上列被告因違反毒品危害防制條例案件，經檢察官提起公訴（99
年度毒偵字第1206號），被告於本院準備程序中就被訴事實為有
罪之陳述，經本院合議庭裁定由受命法官獨任依簡式審判程序審
理，判決如下：
    主    文
甲○○持有第一級毒品純質淨重十公克以上，累犯，處有期徒刑
柒月。扣案之第一級毒品海洛因伍包（合計淨重拾捌點玖伍公克
，驗餘合計淨重拾捌點捌捌公克，純質淨重合計拾肆點捌伍公克
，外包裝因與毒品海洛因相結合無從析離而應視為毒品海洛因）
、第二級毒品甲基安非他命柒包（驗餘共淨重貳壹點貳公克、
純質淨重共貳點零壹公克，外包裝因與毒品甲基安非他命相結
合無從析離而應視為毒品），均沒收銷燬之，扣案之藥杓支、
電子磅秤壹台、注射針筒柒支及玻璃球吸食器貳個，均沒收。
    犯罪事實及理由
一、甲○○曾於民國96年間因施用毒品案件，經依臺灣南投地方
    法院裁定送執行觀察、勒戒後，認有繼續施用毒品傾向，再
    依該法院裁定送強制戒治，於97年3月12日戒治期滿而執行
    完畢釋放；又因詐欺案件，經本院判處有期徒刑5月確定，
    經減刑為有期徒刑2月15日後，甫於97年4月17日易科罰金而
    執行完畢。猶不知悔改，竟基於持有第一級毒品海洛因純質
    淨重10公克以上、持有第二級毒品甲基安非他命純質淨重20
    公克以上及施用第一級毒品海洛因及第二級毒品甲基安非他
    命之犯意，於99年3月29日下午3時許，在臺中縣龍井鄉東海
    別墅附近，先以吸食器燒烤方式，施用第二級毒品甲基安非
    他命1次，再於同日某時，在上揭地點，以針筒注射方式，
    施用第一級毒品海洛因乙次。嗣於99年3月29日晚上9時55分
    許，為警在臺中市○○路與至善路交岔路口前查獲，當場扣
    得第一級毒品海洛因5包（合計淨重18.95公克，驗餘合計淨
    重18.88公克，純質淨重合計14.85公克，外包裝因與毒品海
    洛因相結合無從析離而應視為毒品海洛因）、其所有供施用
    第一級毒品海洛因所用之藥杓3支、電子磅秤1台及注射針筒
    7 支；並扣得第二級毒品甲基安非他命7包（驗餘共淨重
    21.32 公克、純質淨重共32.01公克，外包裝因與毒品甲基
    安非他命相結合無從析離而應視為毒品）及其所有供犯施用
    第二級毒品甲基安非他命所用之玻璃球吸食器2個，而同時
    持有第一級毒品海洛因純質淨重10公克以上、持有第二級毒
    品甲基安非他命純質淨重20公克以上。嗣經警採集其尿液送
    驗結果，亦發現呈海洛因代謝物嗎啡及甲基安非他命陽性反
    應，始查悉上情。
二、證據名稱：
（一）被告於偵查及本院準備程序、審理中之自白。
（二）中山醫學大學附設醫院檢驗科藥物檢測中心尿液檢驗報告
      1份。
（三）扣案之第一級毒品海洛因5包（合計淨重18.95公克，驗餘
      合計淨重18.88公克，純質淨重合計14.85公克，外包裝因
      與毒品海洛因相結合無從析離而應視為毒品海洛因）、藥
      杓3支、電子磅秤1台及注射針筒7支、第二級毒品甲基安
      非他命7包（驗餘共淨重21.32公克、純質淨重共32.01公
      克，外包裝因與毒品甲基安非他命相結合無從析離而應視
      為毒品）、玻璃球吸食器2個。
（四）法務部調查局濫用藥物實驗室99年5月7日出具之鑑定書及
      內政部警政署刑事警察局鑑定書各1份。
（五）臺灣高等法院被告前案紀錄表。
三、
(一)按刑法上之吸收犯，係指犯罪之性質上，其罪名之觀念中
    當然包含他行為者而言，亦即所發生之數個犯罪事實之間，
    依犯罪之性質及一般日常生活之經驗判斷，一方可以包含於
    他方犯罪觀念之中，遂逕行認定一方之罪，而置屬於實行階
    段性之他方於不論；其中吸收犯中之高度行為吸收低度行為
    ，係以犯罪行為之發展，依其在刑法上之評價程度，得分為
    若干階段，即循序而進之行為，其前行之低度行為不外使後
    行之高度行為易於實現，則後行之高度行為內容，實已涵蓋
    低度行為之結果，故高度行為當然吸收低度行為，其前後行
    為，在形態上雖屬分別獨立，但從同一法益之侵害觀點而言
    ，具有必然之附隨關係，亦即具有階段之貫通性，禁止為雙
    重評價而應為單一之評價（最高法院93年度台上字第6502號
    判決參照），是「吸收犯」之類型亦非專以高度行為吸收低
    度行為一類為限，尚包括全部行為吸收部分（階段）行為等
    。又所謂高度行為吸收低度行為乃係基於法益侵害之觀點，
    認為當高度行為之不法內涵足以涵蓋低度行為時，方得論以
    吸收犯。98年5月20日修正之毒品危害防制條例既將同屬持
    有毒品行為之處罰依數量多寡而分別以觀，顯見立法乃係有
    意以持有毒品數量作為評價持有毒品行為不法內涵高低之標
    準，並據此修訂持有毒品罪之法定刑，俾使有所區隔。因此
    當行為人持有毒品數量達法定標準以上者，由於此舉相較於
    僅持有少量毒品之不法內涵較高、法定刑亦隨之顯著提升，
    縱令行為人係為供個人施用而一次購入，由於該等行為不法
    內涵非原本施用毒品行為所得涵蓋，自不得拘泥於以往施用
    行為吸收持有行為之既定見解，應本諸行為不法內涵高低行
    為判斷標準，改認持有法定數量以上毒品之行為屬高度行為
    而得吸收施用毒品行為，或逕認施用毒品之輕行為當為持有
    超過法定數量毒品之重行為所吸收，方屬允當（臺灣高等法
    院暨所屬法院98年法律座談會刑事類提案第15號決議參照）
    。
 (二)查海洛因、甲基安非他命各係屬毒品危害防制條例第2條第
     2 項第1、2款所列管之第一、二級毒品。又被告持有第一
     級毒品海洛因純質淨重達14.85公克、持有第二級毒品甲基
     安非他命純質淨重達32.01公克。是核被告所為，係犯毒品
     危害防制條例第11條第3項之持有第一級毒品純質淨重10公
     克以上罪及同條例第11條第1項之持有第二級毒品純質淨重
     20公克以上罪。被告因施用第一級毒品而持有第一級毒品
     純質淨重10公克以上、因施用第二級毒品而持有第二級毒
     品純質淨重20公克以上，其施用第一、二級毒品之低度行
     為應為各該持有第一、二級毒品之高度行為所吸收，不另
     論罪。公訴意旨認被告係犯施用第一、二級毒品罪，且持
     有第一、二級毒品應為施用第一、二級毒品所吸收，尚有
     未洽，惟起訴事實相同，爰依法變更起訴法條，併予敘明
     。又本件被告係同時持有上揭第一、二級毒品，為一行為
     觸犯數罪名，屬想像競合犯，應從一重之持有第一級毒品
     純質淨重10公克以上罪論處。又被告前曾因詐欺案件，經
     本院判處有期徒刑5月確定，經減刑為有期徒刑2月15日後
     ，甫於97年4月17日易科罰金而執行完畢，有臺灣高等法院
     被告前案紀錄表在卷可佐，被告前受徒刑之執行完畢，5年
     以內故意再犯本件有期徒刑以上之罪，為累犯，應依法加
     重其刑。再按，犯毒品危害防制條例第10條、第11條之罪
     ，供出毒品來源，因而查獲其他正犯或共犯者，得減輕或
     免除其刑，同條例第17條第1項定有明文。經查，被告為警
     查獲後，旋即於檢察官偵查中供出毒品來源係向自稱「陳
     芳如」之人取得上揭第一、二級毒品，並提供線索供檢察
     官偵辦，嗣檢察官循線查獲與該「陳芳如」共犯之另案被
     告黃正如販賣第一、二級毒品之犯行，並經檢察官以99年
     度偵字第16813號偵查中等情，除被告之訊問筆錄在卷可考
     外，並經本院調取上揭另案被告黃正如案件偵查卷宗核閱
     無訛，且有臺灣臺中地方法院檢察署99年7月30 日函及函
     覆之偵查卷宗、筆錄影本在卷可考，是被告所為，應符合
     毒品危害防制條例第17條第1項之規定，爰就其上揭持有第
     一、二級毒品犯行，均減輕其刑，並先加後減。爰審酌被
     告有毒品危害防制條例之犯罪前科，且曾因施用毒品犯行
     ，經施以強制戒治執行完畢，竟猶不知戒絕，再施用毒品
     不輟，無視於毒品對於自身健康之戕害及國家對於杜絕毒
     品犯罪之禁令，惡性非輕，惟念其犯後自白犯罪，且供出
     毒品來源並因而破獲，使他人得減低遭毒品之侵害之機會
     ，及於本院審理時坦認犯行，態度尚佳，再本於被告持有
     毒品之數量等一切情狀，量處如主文所示之刑，以示懲儆
     。
四、扣案之海洛因5包（合計淨重18.95公克，驗餘合計淨重18.
    88公克，純質淨重合計14.85公克，外包裝因與毒品海洛因
    相結合無從析離而應視為毒品海洛因）、甲基安非他命7 包
    （驗餘共淨重21.32公克、純質淨重共32.01公克，外包裝因
    與毒品甲基安非他命相結合無從析離而應視為毒品），均屬
    毒品危害防制條例所稱之第一、二級毒品，應依該條例第18
    條第1項前段宣告沒收銷燬之；另扣案藥杓3支、電子磅秤1
    台及注射針筒7支，係被告所有供其施用第一級毒品海洛因
    所用之物，另扣案之玻璃吸食器2個，係被告所有供犯施用
    第二級毒品甲基安非他命所用之物，均業據被告於本院審理
    時供承在卷，應依刑法第38條第1項第2款宣告沒收。至其餘
    扣案之夾鍊袋（小）5個、夾鍊袋（大）10個、夾鍊包3包、
    鐵盒2個、筆記簿1本、現金新臺幣4萬6100元，因無證據證
    明與本案有關，且均非屬違禁物，爰不另宣告沒收，附此敘
    明。
四、依刑事訴訟法第273條之1第1項、第299條第1項前段、第310
    條之2、第454條第1項、第300條，毒品危害防制條例第11條
    第3項、第4項、第17條第1項、第18條第1項前段，刑法第11
    條、第55條、第47條第1項、第38條第1項第2款，判決如主
    文。
中    華    民    國    99    年    10    月    26    日
                  刑事第十六庭  法  官  王世華
以上正本證明與原本無異。
如不服本判決，應於收受送達後10日內向本院提出上訴書狀（應
敘述具體理由並按他造當事人之人數附繕本）。
上訴書狀如未敘述理由，應於上訴期間屆滿後20日內補提理由書
於本院，「切勿逕送上級法院」。
                                書記官  陳靖騰
中    華    民    國    99    年    10    月    26    日
附錄本案論罪法條：
毒品危害防制條例第10條：
施用第一級毒品者，處6月以上5年以下有期徒刑。
施用第二級毒品者，處3年以下有期徒刑。

司法院資訊處製作；財團法人民間司法改革基金會備份。
